【裁判字號】    98,上訴,637
【裁判日期】    980805
【裁判案由】    違反電業法
【裁判全文】
臺灣高等法院高雄分院刑事判決         98年度上訴字第637號
上  訴  人
即  被  告  乙○○
選任辯護人  陳錦芳律師
上列上訴人因違反電業法案件，不服臺灣高雄地方法院98年度訴
字第156 號中華民國98年3 月24日第一審判決（起訴案號：臺灣
高雄地方法院檢察署97年度偵字第25643 號），提起上訴，本院
判決如下：
     主  文
上訴駁回。
     事  實
一、乙○○係「岡毅鋼構股份有限公司」（下稱岡毅公司，址設
    高雄縣燕巢鄉○○村○○路90號）之實際負責人，為圖減省
    岡毅公司之電費支出，竟意圖為岡毅公司不法之所有，於民
    國（下同）96年7 月18日至同年9 月19日期間之某日時，將
    臺灣電力股份有限公司（下稱臺電公司）裝設在岡毅公司之
    電表（電號：00-00-0000-00-0 號、電表號碼：00000000號
    ）箱外之封印鎖、電表箱內電表、端子蓋之封印鎖及鉛塊加
    以破壞，致使該由臺電公司所加封之意思表示之證明受損（
    毀損文書部分告訴不合法，詳下述）後，打開電表玻璃罩，
    以撥退該電表指數之方式，致使電表計量失準，降低電表用
    電度數，以此方式竊電使用。嗣因台電公司高雄營業處電錶
    查抄人員於96年9 月18日前往抄錶時，發現岡毅公司用電異
    常，指派外勤稽查人員甲○○等人會同當地警方於翌日下午
    3 時許，前往岡毅公司業處稽查發現封印有遭破壞之現像而
    查獲，並扣得上開封印鎖、鉛塊遭破壞之電表1 具。
二、案經臺電公司高雄區營業處訴由高雄縣政府警察局岡山分局
    報請臺灣高雄地方法院檢察署檢察官偵查起訴。
    理  由
壹、證據能力部分：
一、被告以外之人於偵查中向檢察官所為之陳述，除顯有不可信
    之情況者外，得為證據，刑事訴訟法第159 條之1 第2 項定
    有明文。本件證人李文儀、李添瑞於檢察官偵查中所證及所
    引用之用電統計數據，對被告乙○○而言，雖係審判外之陳
    述，惟並無證據足以證明顯有不可信之情事，依上開說明，
    自有證據能力。
二、按被告以外之人於審判外之陳述，雖不符合刑事訴訟法第15
    9 條之1 至之4 之規定，而經當事人於審判程序同意作為證
    據，法院審酌該言詞陳述或書面陳述作成時之情況，認為適
    當者，亦得為證據。當事人、代理人或辯護人於法院調查證
    據時，知有第159 條第1 項不得為證據之情形，而未於言詞
    辯論終結前聲明異議者，視為有前項之同意，刑事訴訟法第
    159 條之5 定有明文。證人甲○○於警詢中之證述對被告乙
    ○○而言雖亦係審判外之陳述，被告及辯護人於本院言詞辯
    論終結前，就其所證，並未聲明異議，且本院審酌該證據作
    成情況均無不適當之情形，依上開規定，認得作為本案證據
    。
貳、實體方面：
一、訊據上訴人即被告乙○○（下稱被告乙○○）對其係岡毅公
    司之實際負責人，台電公司設在岡毅公司之電號：00-00-00
    00-00-0 號電表於96年7 月份之用電度數為30703 度，96年
    9 月份之用電度數為30618 度等事實，固供認不諱，惟矢口
    否認有何竊電之犯行，辯稱：伊未竊電，也不知道是誰破壞
    電表，且岡毅公司向臺電公司申裝之5 個電表中，上開電表
    並非用電量最大者，若其有心竊電，理應對用電量最大之電
    表動手腳；何況本件竊電係將電表指數反轉，致用電量竟呈
    現負數，竊電手法過於拙劣，不符合經驗法則，是有可能係
    岡毅公司外面之人或公司內部員工因嫌隙，而故意破壞云云
    。
二、經查：
  (一)證人甲○○（即台電公司外勤稽查人員）於本院審理時證稱
    ：「電表的封印鎖只能使用一次，如果是人為的破壞一定會
    留下痕跡，電表的封印鉛塊也是使用一次，如果封印鉛塊重
    新壓的話，也是會留下痕跡，當時電表被破壞情形是電表封
    印鎖被撬開，封印鎖鉛線的插口也被破壞，鉛線變成可以滑
    動；電表的封印鎖總共有4 個，瓦時計1 個，乏時計1 個，
    內襯板1 個，外襯板1 個。我看到時外襯板與內襯板與瓦時
    計均被破壞」、「（編號Ｚ000000000、編號Ｚ000000000是否
    代表何意？）編號Ｚ000000000封印鎖是表前開關《即電表箱
    外殼》封印、編號H00000000 封印鎖是外襯《即外襯板》的
    封印、編號000000000 封印鎖是內襯《即內襯板》、編號Ｚ0
    00000000是瓦時計的封印」等語（見本院上訴卷第55、59頁
    ）。而經本院當庭勘驗扣案台電公司設在岡毅公司電號：00
    -00-0000-00-0 號電表結果：「編號Ｚ000000000封印鎖的鉛
    條已經不存在、編號Ｚ000000000封印鎖一邊的鉛線有鬆脫可
    以移動之現象、編號Ｚ000000000封印鎖另一邊的鉛線已經鬆
    脫，編號Ｚ000000000封印鎖頂端左上角已經有損壞的跡象，
    右上角有被毀損的跡象」，有勘驗筆錄在卷可憑（見本院上
    訴卷第59頁），核與證人甲○○所證電表外封印、鉛塊等遭
    破壞之情形相符，是上開電表外之封印、鉛塊均有遭破壞之
    跡象堪以認定。
  (二)證人甲○○於本院審理時另證稱：「（你在台電公司當時是
    否負責稽查的工作？）是」、「（你在台電公司以前是否從
    事機械檢查的工作？）有」、「（你稱從事機械檢查是否用
    肉眼檢查？）是」、「（稽查當天是否檢查電表的計量內部
    的結構？）當然要檢查」、「（檢查哪些？）電表裡面結構
    沒有問題，但是指針有問題，就是指針被撥動、零亂，正常
    情況指針有分萬位數、千位數、百位數、十位數，指針在走
    是有一定的程序，但是本案扣案電表指針的萬位數走到3 ，
    可是千位數指針已經快走到1 ，所以指針與常規走的不符合
    」、「（你稱指針零亂，是否認為被撥動所造成的？）是」
    、「（如果電鍍表裡面精細機械有部分故障或鬆脫等因素，
    是否可能造成指針零亂的情形？）不可能」等語（見本院上
    訴卷第56-57 頁）；核與扣案系爭電表萬位數確實走到3 ，
    惟千位數指針已經快走到1 之情事相符。足徵扣案電表萬位
    數確有遭人為倒撥之情事。
  (三)證人甲○○於警詢時證稱：「96年9 月18日臺電營業處查抄
    人員前往岡毅公司抄用電指數時，發現該公司用電量有異常
    情形，經反映後公司於19日派我們稽查人員協同警方前往岡
    毅公司聯合稽查；伊在岡毅公司辦公室後的電表箱內發現編
    號：00000000號電表之封印有被人為破壞跡象，且該電表用
    電指數與上次（96年7 月18日，每2 個月查抄用電指數1 次
    ）所抄用電指數明顯不符，因上次查抄用電指數為30703 ，
    而這次稽查所抄用電指數為30618 等語（見偵字第25643 號
    卷第7 頁）。足徵扣案電表指針確有人為故意以撥退用電指
    針指數之情事，否則在持續用電下，豈有9 月份之用電指數
    反而少於7 月份之用電指數之理。
  (四)岡毅公司之用電度數資料係由台電公司高雄營業處稽查課課
    長李添瑞所製作，此經其於檢察官偵查中證述在卷（見偵字
    第25643 號卷第65、68頁）。依所製作岡毅公司自95年7 月
    至97年7 月之用電度數據觀之（岡毅公司向臺電公司申裝之
    電表共4 個，故合併計算用電度數）分別為：95年7 月度
    數；38,795度；95年9 月度數：30,480度；95年11月度
    數：27,162度；96年1 月度數：22,229度；96年3 月度
    數：17,960度；96年5 月度數：46,680度；96年7 月度
    數：10,880度；96年9 月度數：19,200度（因電表損壞，
    臺電公司依95年9 月之用電度數推算）；96年11月度數：
    83,688度；97年1 月度數：75,717度；97年3 月度數：
    164,092 度；97年5 月度數：66,504度。足徵岡毅公司於
    96年7 月前1 年間之用電度數多在20,000度以上（僅96 年3
    月間為17,960度）；且於96年9 月19日查獲上開電表遭破壞
    ，臺電公司更換新電表後，自96年11月起，岡毅公司之電表
    度數均增加至60,000度以上。可見上開電表確係因遭破壞，
    致顯示之用電度數較實際情形短少無訛。
  (五)系爭電表係裝設在岡毅公司之辦公室後方處，且岡毅公司之
    廠區周圍設有圍牆，門口警衛室有保全人員從事門禁管制，
    外人無法自由進出，此據證人甲○○於警詢時證述明確（見
    偵字第25643 號卷第8 頁），亦為被告乙○○所不爭執之事
    實，足見上開電表之所在位置僅岡毅公司人員可觸及，則上
    開電表應係遭到該公司人員所破壞，確為該公司人員竊電無
    疑。又被告將編號00-0000-00-0號及編號00-0000-00-0號2
    具電表之電線都連結到上開電表，此據證人李文儀（即臺電
    公司高雄區營業處處長）於檢察官偵查時具結證稱：岡毅公
    司之工廠有5 個電表，電費分別計算，但其中1 個沒有用電
    ，剩餘4 個電表中，96年9 月19日我們去查時發現電表編號
    00-0000-00-0號及編號00-0000-00-0號的電表電線都拉到編
    號00-0000-00-0號電表上（即系爭遭破壞之電表），且00-0
    000-00-0電表內顯示度數被改過等語（見偵字第25643 號卷
    第63頁）。被告乙○○將上開2 個電表之電線連結到系爭電
    表後，只要破壞系爭1 個電表之封印鎖及鉛塊，即可達到1
    次竊取3 個電表電流之功效，足認被告乙○○確有竊電之高
    度動機。再者，證人甲○○於本院審理時另證稱：「（會不
    會抄表人員故意破懷電表或栽贓？）不會，我們已經沒有檢
    舉獎金」等語（見本院上訴卷第60頁）。是第三者不可能因
    倒撥電表指針而獲利，而上開電源既由岡毅公司所使用，是
    撥退電表指數方式降低上開電表之用電度數，以減少電費之
    支出，僅對岡毅公司有利，按理他人不致無故為之，益徵本
    件竊電犯行確為被告乙○○所為無訛。
  (六)被告乙○○雖辯稱：岡毅公司曾遭竊賊入侵竊取電纜線，有
    可能係竊賊破壞上開電表云云。惟岡毅公司於95年10月20日
    、22日及同年11月22日3 度遭竊之事實，有刑事報案三聯單
    3 紙附卷可查（見偵字第25643 號卷第23、24頁）。則岡毅
    公司上開失竊電纜線之時間與本案96年7 月至9 月間竊電之
    時間，顯已相隔8 月以上，是岡毅公司之失竊電纜線事件尚
    難認與本件竊電案有何關連性。且如上所述，第三人破壞系
    爭電表並無任何利益可言，未能使竊取電纜線之人獲得任何
    利益，反而有利於岡毅公司；而在上開期間內岡毅公司復未
    向臺電公司申告電表損壞之情事，足見被告上開所辯：係竊
    賊破壞上開電表云云，顯與常情相違，自不足採信。
  (七)岡毅公司之廠區設有門禁管制，若非該公司人員，無法隨意
    進出該公司等情，已如上述；而竊電者並非必然會選擇電流
    量最大之電表破壞及竊電，且如上所述，系爭電表既連結編
    號00-0000-00-0號及編號00-0000-00-0號2 具電表之電線，
    則破壞上開電表之封印鎖及鉛塊，再撥退用電度數，即可達
    到1 次竊取3 個電表電流之功效。又竊電者因貪心或錯估用
    電量而將用電表指數撥退太多，致電表度數呈現反轉現象，
    亦屬可能。是被告乙○○破壞上開電表進而竊電之行為，並
    無與常情相違。再者，被告乙○○亦未舉證其與公司外部或
    內部之特定人員有何仇怨，則所辯遭人誣陷云云，自無足採
    信。
  (八)綜上所述，被告乙○○上開所辯均屬卸責之詞，不足採信。
    本件事證明確，被告乙○○竊電犯行堪以認定。請求將扣案
    電表送交相關單位鑑定內部零件是否故障異常，核無必要。
三、核被告乙○○所為，係犯電業法第106 條第3 款之撥退電表
    指數使其失效不準而竊電罪。被告竊電之犯行，雖同時構成
    刑法第320 條第1 項之竊盜罪及電業法第106 條第3 款之竊
    電罪，惟因2 罪間屬於法條競合之關係，依特別法優先普通
    法之適用原則，應僅論以電業法第106 條第3 款之竊電罪。
    又被告其一次竊電行為繼續進行，係屬繼續犯性質之單純一
    罪，故其後繼續所犯不另論罪。
四、原審因認被告乙○○以撥退表指數使其失效而竊電之犯罪事
    證明確，而適用以電業法第106 條第3 款、刑法第41條第1
    項、刑法施行法第1 條之1 之規定，審酌被告僅圖一己減省
    電費之私利，不惜以退撥電表指數方式竊電使用，嚴重損及
    公用民生事業費用負擔之公平性，無異將個人之用電成本轉
    嫁由社會大眾承受；犯罪後迄未與臺電公司達成和解，及其
    品行、智識程度、犯罪動機、目的、手段、所生危害等一切
    情狀，量處有期徒刑4 月，並諭知易科罰金之折算標準。復
    敘明扣案之電表1 具，非被告所有，依法不另為沒收之諭知
    。經核原判決認事用法並無違誤，量刑亦稱允當，被告乙○
    ○上訴意旨猶執前詞聲明上訴，指摘原判決不當，為無理由
    ，應予駁回。
五、被告乙○○被訴毀損罪嫌部分，經原審判決公訴不受理後未
    據檢察官或被告乙○○上訴，故不另論列。
據上論斷，應依刑事訴訟法第368條，判決如主文。
本案經檢察官李門騫到庭執行職務。
中    華    民    國    98    年    8     月    5     日
                  刑事第四庭    審判長法  官  蕭權閔
                                      法  官  陳吉雄
                                      法  官  李嘉興
以上正本證明與原本無異。
如不服本判決應於收受本判決後10日內向本院提出上訴書狀，其
未敘述上訴理由者，並得於提起上訴後10日內向本院補提理由書
狀（均須按他造當事人之人數附繕本）「切勿逕送上級法院」。
中    華    民    國    98    年    8     月    5     日
                                      書記官  郭榮芳
附錄本判決論罪科刑法條：
電業法第106條第3款：
有左列行為之一者為竊電，處5 年以下有期徒刑、拘役或5 百元
以下罰金：
三、損壞或改變電度表、無效電力計、其他計電器之構造，或以
    其他方法使其失效不準者。


司法院資訊處製作；財團法人民間司法改革基金會備份。
